# 向联营企业处置子公司股权合并报表层面的投资收益的确认

提问人：lzy19821007c 时间：2019-09-20 10:24:51
背景：B 公司、C 公司是 A 公司的全资子公司，D 公司为 C 公司的持股35%的联营企业，现 A公司将其持有的 B公司 100%股权转让给D 公司，在合并报表层面 A 公司应确认的本次股权转让投资收益应如何计算？
准则规定：
（二） 母公司因处置对子公司长期股权投资而丧失控制权的
1 ．一次交易的处置
本准则第五十条规定，母公司因处置部分股权投资或其他原因丧失了对原有子公司控制的，在合并财务报表中，对于剩余股权，应当按照丧失控制权日的公允价值进行重新计量。处置股权取得的对价和剩余股权公允价值之和，减去按原持股比例计算应享有原有子公司自购买日开始持续计算的净资产的份额与商誉之和的差额，计入丧失控制权当期的投资收益。
此外，与原有子公司的股权投资相关的其他综合收益、其他所有者权益变动，应当在丧失控制权时转入当期损益，由于被投资方重新计量设定受益计划净负债或净资产变动而产生的其他综合收益除外。
问题：
合并报表层面全额确认股权转让投资收益还是按照 65% 的比例确认股权转让投资收益？
按照准则的理解，应该是全额确认股权转让投资收益。还请各位大佬帮忙解答。

回答人：chenyiwei
赞同你的理解，应 100% 确认处置子公司的损益，符合《企业会计准则第33 号——合并财务报表（ 2014 年修订）》第五十条的要求。
该问题也可以参考《瑞华研究 2010 ～ 2016 汇编》之 “问题 3-1-3（从联营企业购买业务构成非同一控制下业务合并的抵销处理）” 的 “结论基础”
部分的相关内容，如下：
（ 3 ）如果按照长期股权投资准则规定的权益法核算原则，合并报表层面实际的合并成本应等于合并对价的公允价值减去权益法核算中被抵销的内部交易未实现损益的相应份额，也就是说，企业合并准则（在 IFRS 体系下对应的准则为《国际财务报告准则第 10 号——合并财务报表》（以下简称 IFRS 10 ）和《国际财务报告准则第 3 号——企业合并（ 2008 年修订）》）（以下简称IFRS 3））与长期股权投资准则（在IFRS体系下对应的准则为《国际会计准则第 28 号——在联营企业和合营企业中的投资》（以下简称 IAS 28））
在这个问题上存在冲突，目前这个问题也已被国际会计准则理事会（IASB）
和国际财务报告解释委员会（IFRIC）关注到。《计学撮要 2013 》中的“问题 3-2-67（以子公司股权向合营企业投资时，在个别报表和合并报表层面的处理）” 就是一个类似的介绍合并报表准则和长期股权投资准则之间发生冲突如何解决的案例。
（ 4 ）为此，IASB于 2012 年 12 月发布了一项征求意见稿《投资企业与其联营或合营企业之间的资产转让或投入（对 IFRS 10 和 IAS 28 的建议修订）》（Sale or Contribution of Assets between an Investor and its Associate or Joint Venture (proposed amendments to IFRS 10 and IAS 28)》，其中建议在 IAS 28 中增设第 31A 段，其内容为：“投资方（包括其纳入合并财务报表范围的子公司）与其联营或合营企业之间发生资产转让或投入交易，如果该资产构成 IFRS 3 所定义的 ‘业务’，则相关损益应当在投资方的财务报表中全额确认（即投资方在该交易所产生的损益中应享有或承担的份额不予以抵销）”（The gain or loss resulting from the sale or contribution of assets that constitute a business, as defined in IFRS 3, between an investor (including its consolidated subsidiaries) and its associate or joint venture is recognised in full in the investor’s financial statements (ie the investor’s interest in the gains or losses resulting from these transactions is not eliminated).）。
另外，在该征求意见稿的 “结论基础”部分的 BC8段中提到：
IASB 和解释委员会决定，“顺流” 和 “逆流” 交易均应受到该项对 IFRS 10 和IAS 28(2011)的建议修订的影响。IASB和解释委员会关注到，如果联营或合营企业向投资方出售资产，而该项资产构成 “业务”（在一项 “逆流” 交易中），由此导致投资方取得对该业务的控制权，则该投资方应根据IFRS 3 的规定，将该业务作为一项业务合并进行处理。IASB 和解释委员会得出结论，认为该投资方应当：
① 按公允价值确认所取得的资产和负债；以及
② 确认在联营或合营企业的处置该项业务的损益中所应享有或承担的份额。
IASB 和解释委员会关注到，投资方运用 IAS 28（如本征求意见稿所建议的）中的要求在其财务报表中进行会计处理的结果，与IFRS 3 对分步交易实现企业合并的会计处理要求是一致的。
（The IASB and the Interpretations Committee decided that both‘upstream’ and ‘downstream’ transactions should be affected by the proposed amendments toIFRS 10 and IAS 28 (2011). The IASB and the Interpretations Committee notedthat if assets that constitute a business were to be sold by an associate or jointventure to the investor (in an ‘upstream’ transaction), with the result that theinvestor takes control of that business, the investor would account for thistransaction as a business combination in accordance with IFRS 3. In that case,the IASB and the Interpretations Committee concluded that the investor should:
(a) recognise the assets and liabilities acquired at their fair values; and
(b) recognise its share in the associate’s or joint venture’s gains or lossesresulting from the disposal of the business. The IASB and the Interpretations Committee noted that the ac-countingtreatment in the investor’s financial statements re-sulting from the applicationof the requirements in IAS 28 (as proposed in this Exposure Draft) is consistentwith the require-ments in IFRS 3 for a business combination that is achieved instages.）
从目前征求意见的反馈情况看，反响良好，大部分反馈意见均支持该修改，同时该修改也得到了 IFRIC 的支持。 2014 年 9 月，IASB 正式发布了对IFRS 10 和 IAS 28 的上述修订，将于 2016 年 1 月 1 日起生效。
（ 5 ）因此，针对本案例，基于不同准则存在冲突，以及目前 IASB和 IFRIC对该冲突的解决方案已经形成倾向性意见的事实（修改后的准则已发布），我们理解：
①C 公司对 D 公司进行权益法核算时，不涉及对内部交易损益的抵销和调整问题。
② 在 A 公司合并报表层面，B 公司收购 D 公司网络资产业务的交易属于向联营企业购买构成业务的资产组（非同一控制下业务合并）。在编制 A公司的合并报表时，不需对 C 公司个别报表层面确认的对D 公司的权益法投资收益和 A公司合并报表层面确认的合并商誉进行抵销。